臺灣桃園地方法院行政訴訟判決　
110年度交字第464號
原      告  徐啟智  
被      告  桃園市政府交通事件裁決處
                      設桃園市○○區○○路00號7至8樓
代  表  人  張丞邦    住同上
訴訟代理人  黃一鳴律師
上列當事人間交通裁決事件，原告不服被告民國110年10月1日桃
交裁罰字第58-DG0000000號裁決，提起行政訴訟，本院判決如下
：
    主  文
原告之訴駁回。
訴訟費用新臺幣參佰元由原告負擔。
    事實及理由
壹、程序部分
一、本件原告不服被告於民國110年10月1日以桃交裁罰字第58-D
    G0000000號裁決書（下稱原處分）所為之裁決，向本院提起
    撤銷訴訟，依兩造書狀所述各節及卷內資料所示，本件事證
    已臻明確，本院認無經言詞辯論之必要，爰依行政訴訟法第
    237 條之7 之規定，不經言詞辯論而為判決。
貳、實體部分
一、事實概要：原告於110年6月22日17時49分許，駕駛其所有之
    車牌號碼000-0000號自用小客車（下稱系爭車輛），於桃園
    市○○區○○路00號前之公車專用停車格內臨時停車，經民眾檢
    舉，為桃園市政府警察局八德分局（下稱舉發機關）員警於
    110年7月21日以桃警局交字第DG0000000號舉發違反道路交
    通管理事件通知單逕行舉發其違反（下稱道交條例）（下稱
    道交條例）第55條第1項第2款規定，並載明應於110年9月4
    日前到案。嗣原告於110年8月6日向被告陳述意見，被告於1
    10年10月1日仍認其於上開時、地有「在公共汽車招呼站十
    公尺內臨時停車」之違規事實明確，乃依道交條例第55條第
    1項第2款規定，以原處分裁處原告罰鍰新臺幣（下同）600
    元，原處分並於110年10月6日送達予原告。原告不服原處分
    ，向本院提起本件行政訴訟。
二、原告起訴主張：該路段公車專用停車格有兩大格，佔據該路
    段七戶民宅店面，若七戶的車輛交錯進出之時，可能因時間
    差，僅以一張定格照片而遭認定為違規臨停係有不當，在出
    門或返家途中均可能有相同之畫面出現，並不足以證明有違
    規臨停等語。並聲明：原處分撤銷。
三、被告則以：
  ㈠按道交條例第3條第10款規定：「十、臨時停車：指車輛因上
    、下人、客，裝卸物品，其停止時間未滿三分鐘，保持立即
    行駛之狀態。」、第7條之1規定：「對於違反本條例之行為
    者，民眾得敘明違規事實或檢具違規證據資料，向公路主管
    或警察機關檢舉，經查證屬實者，應即舉發。但行為終了日
    起逾七日之檢舉，不予舉發。」、第55條第1項第2款規定：
    「汽車駕駛人，臨時停車有下列情形之一者，處新臺幣三百
    元以上六百元以下罰鍰：二、在交岔路口、公共汽車招呼站
    十公尺內或消防車出、入口五公尺內臨時停車。」。復按道
    路交通安全規則第111條第1項第2款規定：「汽車臨時停車
    時，應依下列規定：二、交岔路口、公共汽車招呼站十公尺
    內、消防栓、消防車出入口五公尺內不得臨時停車。」。
  ㈡對於違反本條例之行為者，民眾得敘明違規事實或檢具違規
    證據資料，向公路主管或警察機關檢舉，經查證屬實者，應
    即舉發。但行為終了日起逾七日之檢舉，不予舉發；公路主
    管或警察機關受理民眾檢舉違反道路交通管理事件，應即派
    員查證，經查證屬實者，應即舉發，並將處理情形回復檢舉
    人；前項檢舉違規證據係以科學儀器取得，足資認定違規事
    實者，得逕行舉發之。道交條例第7條之1、違反道路交通管
    理事件統一裁罰基準及處理細則第22條第1項、第2項分別定
    有明文。考其規範意旨，係考量警力有限及民眾取巧違規成
    性，為交通秩序混亂原因之一，一般民眾如能利用適當管道
    檢舉交通違規，除可彌補警力之不足外，亦將產生極大之嚇
    阻效果，以達到維護道路交通安全之行政目的；然為避免檢
    舉人刻意鑽營法律文字，造成法條之目的逸失，甚至衍生社
    會、鄰里之不安與不和諧，同時保障法條原立法精神目的在
    維護交通、保障安全，故針對舉發部分，增訂（7日）期限
    之規定，而強化社會秩序之安定性。是一般民眾見有違規事
    件，皆可於行為終了日起7日內敘明違規事實或檢具違規證
    據資料，向公路主管或警察機關檢舉，經查證屬實者，應即
    舉發之(參照臺灣新北地方法院行政訴訟判決104年度交字第
    333號)。
  ㈢依舉發機關110年8月26日德警分交字第1100028262號函略以
    ：「…陳述人略以：『車主在中華路80號的公司上班，因時至
    下班時間，車子在門口等鐵門放下，才會在門口的公車格上
    待車…』為由提起申訴，審據繫案檢舉影像，旨揭車輛應停靠
    前後方無公共汽車停車格外，卻因一己之便利，於公共汽車
    招呼站十公尺內臨時停車，依道路交通安全規則第111條第1
    項第2款『交岔路口、公共汽車招呼站十公尺內、消防栓、消
    防車出入口五公尺內不得臨時停車』之規定，違規事實明確…
    」。又依採證影片觀之，違規地點之專用性停車位（停靠區
    ）標線，確實係漆劃於路面，其樣式、顏色、位置均足資辨
    識，一般用路人以其社會生活經驗觀察，實得判斷該處為禁
    止臨時停車處所。又道路交通標誌、標線、號誌，係交通主
    管機關依道路交通狀況及用路人之需要而依法設置，故駕駛
    人有遵守標誌、標線、號誌指示之義務，駕駛人不得僅憑其
    個人認知或價值判斷，或主觀認為其行為不致影響交通秩序
    、安全，而任意決定不予遵守，否則將使交通秩序大亂，非
    但影響道路交通安全及用路人權益，亦將使道路交通標誌、
    標線、號誌形同虛設。另按違反道路交通管理事件統一裁罰
    基準及處理細則第12條第1項第5款規定，駕駛汽車因上、下
    客、貨，致有本條例第55條之情形，惟尚無妨礙其他人、車
    通行，而未嚴重危害交通安全、秩序，且情節輕微，以不舉
    發為適當者，交通勤務警察或依法令執行交通稽查任務人員
    得對其施以勸導，免予舉發。而對照採證影片所示，可知系
    爭汽車於舉發當時，並未見有任何乘客上、下車，且無人從
    該系爭汽車內搬出貨物或將貨物搬入車內，核諸此情，已不
    符合上開違反道路交通管理事件統一裁罰基準及處理細則第
    12條第1項第5款所規定免予舉發之要件。而所謂「情節輕微
    者」是否不予處罰而予以糾正或勸導，核屬交通稽查執行機
    關裁量職權範圍，除舉發單位或舉發警員行使裁量權之過程
    或結果，有逾越權限或濫用權力之情形，而應以違法論者外
    ，原則上應尊重舉發單位之裁量決定。系爭車輛因有「在公
    共汽車招呼站十公尺內臨時停車」之情，該當道交條例第55
    條第1項第2款規定所定要件，原處分並無違誤等語置辯。並
    聲明：原告之訴駁回。
四、本件爭點：系爭車輛違規事實是否明確？
五、本院之判斷：
  ㈠按道交條例第3條規定：「本條例所用名詞釋義如下：十、臨
    時停車：指車輛因上、下人、客，裝卸物品，其停止時間未
    滿三分鐘，保持立即行駛之狀態。十一、停車：指車輛停放
    於道路兩側或停車場所，而不立即行駛。」，同條例第55條
    第1 項第2 款規定：「汽車駕駛人，臨時停車有下列情形之
    一者，處新臺幣300元以上600元以下罰鍰：二、在交岔路口
    、公共汽車招呼站十公尺內或消防車出、入口五公尺內臨時
    停車。」。
  ㈡經查，本院依職權勘驗卷附採證光碟之結果略以：「本院於
    言詞辯論期日勘驗卷附採證光碟之結果略以：「影像為檢舉
    人行車紀錄器畫面，日期為『2021/06/22』，檢舉人車輛行駛
    於一般道路。於『17：49：19』即影片時間1秒時，可見前方
    約50公尺之路邊有一部白色休旅車（下稱系爭車輛）靜止於
    路邊，煞車燈亦持續發亮。於『17：49：26』即影片時間8秒
    時，可見系爭車輛之車牌號碼為『BCJ-5766』，且所在地點之
    路面亦有『公車專用』字樣之標線。」，上開勘驗內容，業經
    本院製作勘驗筆錄並函達兩造命表示意見在卷可參（見本院
    卷第82至94頁) ，上開勘驗畫面亦與卷附擷取照片互核一致
    （見本院卷第62至63頁）。
  ㈢依勘驗結果所呈，系爭車輛在公車專用停車格內靜止暫停，
    惟未熄火，依道交條例第3條第10款規定及上開立法理由，
    其在該公車專用停車格內停等未達3 分鐘以上，且系爭車輛
    並非公共汽車，亦無打算立即駛離之舉動，亦顯非原告起訴
    狀所稱僅以單張採證照片即認定違規，是系爭車輛斯時狀態
    即係在公車招呼站10公尺內違規臨時停車之情甚明。
  ㈣又原告對勘驗結果以書狀表示意見並稱並非故意違規，且車
    身已有一部分停於紅磚人行道上，為日常進出家門之過程等
    語（見本院卷第92至94頁）。惟人行道亦屬禁止臨時停車處
    所，如駕車行駛人行道亦構成道交條例第45條第1項第6款之
    違規爭道行駛，要屬當然，自無從據此將原告本件違規行為
    合理化。且所謂故意，係指明知並有意使其發生或其發生不
    違背本意，原告既係合法持有職業大貨車駕照之成年駕駛人
    （見本院卷第76頁），對於相關道交條例之規定豈能推諉為
    不知？應當明知公車招呼站與人行道均為道交條例第55條第
    1項禁止臨時停車之處所，自難認原告駕駛系爭車輛佔用公
    車停車格臨時停車不具有故意。退步言之，縱原告無違規故
    意，亦顯有應注意、能注意而不注意之過失，依行政罰法第
    7條第1項規定之反面解釋，仍應受罰，自不待言。
六、綜上所述，原告上開主張各節，均非可採。被告依道交條例
    第55條第1 項第2 款及違反道路交通管理事件統一裁罰基準
    及處理細則所訂違反道路交通管理事件統一裁罰基準表規定
    ，以原處分裁處原告罰鍰600 元，核無違誤。原告訴請撤銷
    原處分實無理由，應予駁回。
七、本件事證已臻明確，兩造其餘攻擊、防禦方法及所提證據，
    經核均與判決結果不生影響，爰不一一論列，併此敘明。
八、本件訴訟費用額確定為第一審裁判費300 元，爰依行政訴訟
    法第98條第1 項規定，由敗訴之原告負擔。
中　　華　　民　　國　　111 　年　　5 　　月　　30　　日
                  行政訴訟庭　法　官　徐  培  元
上為正本係照原本作成。
如不服本判決，應於判決送達後20日內，向本院提出上訴狀並表
明上訴理由（原判決所違背之法令及其具體內容或依訴訟資料可
認為原判決有違背法令之具體事實），其未載明上訴理由者，應
於提出上訴後20日內向本院補提理由書（上訴狀及上訴理由書均
須按他造人數附繕本，如未按期補提上訴理由書，則逕予駁回上
訴），並應繳納上訴裁判費新臺幣750元。
中　　華　　民　　國　　111 　年　　5 　　月　　30　　日
                              書記官  吳  文  彤